臺灣高雄地方法院民事判決　　　　　　　96年度訴字第1702號
原　　　告　丙○○
訴訟代理人　黃榮作律師
被　　　告　乙○○
　　　　　　甲○○
　　　　　　　　　　　號
上列當事人間因刑事附帶民事訴訟請求損害賠償事件，經本院刑
事庭移送前來（民國96年度附民字第65號），本院於民國96年11
月14日言詞辯論終結，判決如下：
   主  文
被告乙○○應給付原告新台幣參拾壹萬貳仟柒佰玖拾元，及自民
國九十六年三月八日起至清償日止，按年息百分之五計算之利息
。
原告其餘之訴駁回。
訴訟費用由被告乙○○負擔二十分之三，餘由原告負擔。
本判決原告勝訴部分得假執行。
原告其餘假執行之聲請均駁回。
  事實及理由
一、原告起訴主張：伊在高雄縣路竹鄉○○路97號開設東京書坊
    ，與被告甲○○係鄰居關係，被告乙○○受僱於被告甲○○
    從事剖椰子工作。伊前與甲○○因停車糾紛發生傷害案件，
    伊提起刑事告訴後，被告甲○○聲請鄉鎮市調解，伊因未收
    到通知，而未出席，詎被告乙○○民國95年11月9日20時31
    分許，至伊開設之上開書坊，先持鐵尺敲打店內書本，質問
    伊為何不參加調解，伊未加理會，被告乙○○竟持鐵尺欲毆
    打伊，因伊閃躲而未能得逞，嗣被告乙○○返回工作處所取
    出剖椰刀，於同日20時33分許，再次前來，故意持剖椰刀揮
    砍櫃桌子、液晶電腦螢幕、茶具等物品，部分書籍並遭破
    裂茶具流滲之茶水浸漬；而後，被告乙○○續持剖椰刀對伊
    揮砍，且對伊恫嚇稱「乎你死」，致伊心生畏懼，在店內逃
    竄後又逃出屋外，被告乙○○隨即亦持刀追出，並恫嚇稱：
    「你不要回來，回來就砍死你」等語，伊直至躲入民宅，始
    倖免於難；而被告甲○○於被告乙○○持刀返回伊店內揮砍
    物品之際，亦趕至現場，非但未加阻止，甚且於被告乙○○
    之女友張秋月拉阻被告乙○○時，出手拉阻張秋月，以利被
    告乙○○毀損店內物品。據上，被告乙○○故意毀損伊所有
    之櫃、液晶電腦螢幕、茶具、書籍，不法侵害伊之財產權
    ，又持刀追砍恐嚇伊，致伊不敢再開店，失去營業收入，且
    精神上極度焦慮、痛苦異常，被告乙○○依法自應負損害賠
    償責任；又被告甲○○為乙○○之僱用人，於營業時間任由
    被告乙○○持工作用之剖椰刀，至伊店內揮砍物品或追砍伊
    ，嗣亦至店內拉阻張秋月，以幫助被告乙○○遂行毀損上開
    物品，應負僱用人及共同侵權行為人之連帶損害賠償責任。
    爰依侵權行為法律關係提起本訴，請求被告2 人連帶賠償上
    述櫃、液晶電腦螢幕、茶具、書籍之損失合計新台幣（下
    同）62,790元，營業收入損失960,000 元及精神慰撫金1,00
    0 ,000 元 ，並聲明求為判決：(一)被告應連帶給付原告2,02
    2,79 0元，及自起訴狀繕本送達翌日起至清償日止按年息5%
    計算之利息；(二)願供擔保請准宣告假執行。
二、被告乙○○辯稱：伊於刑事庭曾表示願與原告協議以300,00
    0 元賠償原告，惟原告不同意伊分期給付，而伊無力1 次清
    償；又原告就其請求之營業損失，並未舉證證明與本案有關
    ，且原告請求之精神慰撫金亦屬過高等語；被告甲○○則辯
    以：伊前往原告店內係要救助張秋月，因張秋月有氣喘，伊
    時並非拉阻張秋月，以利被告乙○○毀損原告之物等詞。並
    聲明：駁回原告之訴。
三、兩造不爭之事項：
  (一)原告在高雄縣路竹鄉○○路97號開設東京書坊，與被告甲○○係鄰居關係，被告乙○○受僱於被告甲○○從事剖椰子工
    作。
  (二)被告乙○○於95年11月9 日20時33分許，因質問原告為何未
    出席調解會，因未獲原告回應，而返回其工作處持工作用之
    剖椰刀，至原告上開店內揮砍櫃桌子、液晶電腦螢幕、茶
    具等物品，部分書籍並遭破裂茶具流滲之茶水浸漬；而後，
    被告乙○○續持剖椰刀對原告揮砍，並恫嚇稱：「乎你死」
    ，原告於屋內逃躲後，逃出戶外，被告乙○○隨即追刀在後
    追擊，復恫嚇稱：「你不要回來，回來就砍死你」等語。被
    告乙○○上述毀損及恐嚇刑事行為，業經本院刑事庭以96年
    度易字第76號判處拘役40日、30日，並定應執行刑60日確定
    在案。
  (三)被告甲○○於被告乙○○持刀返回原告店內揮砍物品之際，
    亦至現場。
  (四)上述遭被告乙○○毀損之櫃、液晶電腦螢幕、茶具、書籍
    等物價值合計為62,790元。
四、兩造爭點：
  (一)被告甲○○是否應依民法第188 條負僱用人之連帶責任？或
    依同法第185 條負共同侵權行為人責任？
  (二)原告是否向被告2人請求賠償之營業收入損失？
  (三)原告請求之精神慰撫金金額是否過高？
五、本院判斷如下：
 (一)被告甲○○是否應負僱用人之連帶責任？或應負共同侵權行
   為人責任？
 1.按民法第188 條所定僱用人之連帶賠償責任，以受僱人因執
   行職務不法侵害他人之權利者為限，始有其適用，最高法院
   67年度台上字第2032號著有判例可資參照。原告主張案發當
   時被告甲○○之店仍在營業，被告乙○○持工作之工具即剖
   椰刀至原告店內恐嚇伊，本於民法第188條第1項之規定，主
   張被告柯宗炎為其僱用人，應與被告乙○○連帶負損害賠償
   責任云云。惟查：被告乙○○確受雇於被告甲○○負責剖椰
   子工作，然被告乙○○於刑事偵查時之供述：「（為何會持
   刀追殺丙○○？）因問我們案發當天有去申請調解，因我的
   老闆甲○○因停車問題與丙○○發生糾紛，我們有去鄉公所
   申請調解，但是丙○○都未到，所以我才會去他經營的租書
   店要找他理論」等語（見95年偵字第30588 號卷第12頁）。
   另原告於刑事偵查時供述：「‧‧‧乙○○就問我說為什麼
   不去調解，我說我沒有收到公文‧‧‧」等語（同上開卷第
   13 頁） 。是依被告乙○○及原告之上開說詞，被告乙○○
   所以為上開刑事不法行為，起因係原告未去調解，然此與被
   告乙○○從事之剖椰子業務並無關連，且事發在晚間8 時30
   分許，而被告甲○○亦否認案發當時，被告乙○○仍在上班
   （見本院卷第56-57 頁），而原告就此並未舉證證明其詞，
   可認被告乙○○與原告間之上開爭執，應與被告乙○○協助
   被告甲○○剖椰子之工作無涉。準此，既被告乙○○並非因
   執行業務侵害原告之權利，則被告甲○○自無負僱用人責任
   可言，故原告此部分主張，要難憑採。
 2.另按民法第185條第1項所謂之數人共同不法侵害他人之權利
   ，係指各行為人均曾實施加害行為，且各具備侵權行為之要
   件而發生同一事故者而言，是以各加害人之加害行為均須為
   不法，且均須有故意或過失，並與事故所生損害具有相當因
   果關係者始足當之；第2 項所稱之幫助人，係指幫助他人使
   其容易遂行侵權行為之人，其主觀上須有故意或過失，客觀
   上對於結果須有相當因果關係，始須連帶負損害賠償責任。
   原告雖主張被告甲○○非但未加阻止被告乙○○持刀揮砍伊
   店內物品，甚被告乙○○之女友張秋月拉阻被告乙○○時，
   被告甲○○出手拉阻張秋月，以利被告乙○○毀損店內物品
   ，而認被告甲○○為共同侵權人云云。惟依原告提出之案發
   現場翻拍照片13幀（見本院卷第42-46 頁），在被告乙○○
   女友張秋月阻擋被告乙○○之動作，而照片中被告甲○○雖
   有與張秋月肢體接觸之舉，然僅能看出當時被告甲○○或從
   背面或從側面架住張秋月，而被告甲○○上開舉動，是否係
   阻止張秋月阻擋被告乙○○之意，從照片中並無法觀出端倪
   ，而張秋月於上開刑事案件警詢及偵訊時均供陳：案發當時
   伊氣喘發作，且昏厥等語（見上開刑事案件警卷第12-13 頁
   及95年偵字第30588 號卷第13頁），且經被告甲○○提出高
   新醫院張秋月之診斷證明書（見本院卷第59頁），其上確實
   記載張秋月患有「疑似換氣過渡症候群」，且於95年11月9
   日21時50分許至高新醫院就診，則被告甲○○辯稱；案發當
   時因為張秋月氣喘發作，伊係為救助張秋月就醫，而進入原
   告店內，架離張秋月，並非為阻擋張秋月阻止被告乙○○而
   架住張秋月等語，應可採信。佐以，本院96年度易字第76號
   判決及台灣高雄地方法院檢察署95年度偵字第3058號起訴書
   均未認定被告甲○○有共同參與幫助被告乙○○於前揭時地
   為毀損或恐嚇之行為，則原告主張被告甲○○應負民法第18
   5 條共同侵侵權行為責任，尚不足採。準此，原告此部分之
   請求，亦無理由，應予駁回。
  (二)原告得向被告乙○○請求之金額為何？
  1.按因故意或過失，不法侵害他人之權利者，負損害賠償責任
    ；不法毀損他人之物者，被害人得請求賠償其物因毀損所減
    少之價額；不法侵害他人之身體、健康、名譽、自由、信用
    、隱私、貞操，或不法侵害其他人格法益而情節重大者，被
    害人雖非財產上之損害，亦得請求賠償相當之金額，民法第
    第184 條第1 項前段、第196 條、第195 條第1 項前段分別
    定有明文。
  2.本件被告乙○○對原告有為上開恐嚇及毀損之行為，已如上
    述，茲就原告主張之賠償金額，得否准許，分述如下：
  (1)櫃、液晶電腦螢幕、茶具、書籍損害部分：
    當事人於言詞辯論時為訴訟標的之捨棄或認諾者，應本於其
    其捨棄或認諾為該當事人敗訴之判決（民事訴訟法第384 條
    ）。被告乙○○對於原告主張上述櫃、液晶電腦螢幕、茶
    具、書籍之損失共計62,790元部分，予以認諾，表示願意全
    額支付（見本院卷第56頁），自應本於其認諾為判決，亦即
    原告請求被告乙○○給付櫃、液晶電腦螢幕、茶具、書籍
    之損失費用62,790元部分，應予勝訴判決。
  (2)營業損失96萬元部分：
  按損害賠償之債，以有損害之發生及有責任原因之事實，並
    二者之間，有相當因果關係為成立要件。故原告所主張損害
    賠償之債，如不合於此項成立要件者，即難謂有損害賠償請
    求權存在（參照最高法院48年台上字第481 號判例）。又所
    謂「相當因果關係」，係以行為人之行為所造成之客觀存在
    事實，依經驗法則，可認通常均可能發生同樣損害之結果而
    言；如有此同一條件存在，通常不必皆發生此損害之結果，
    則該條件與結果並不相當，即無相當因果關係；不能僅以行
    為人就其行為有故意過失，自認該行為與損害間有相當因果
    關係（參照最高法院90年度台上字第772 號裁判意旨）。
  就原告主張營業損失共96萬元部分：
    原告主張伊所開設之「東京書坊」，係自85年7 月起開始經
    營，迄95年11月止，每月營收約38,000元至43,000元，然原
    告因害怕被告乙○○再度至店內恐嚇伊，而申請停業，若原
    告欲至他處經營書店，且達上開營收之狀態，至少需2 年之
    時間，故此，原告主張以每月淨收入4 萬元計算，原告營業
    損失共96萬元（4 萬元×24個月＝96萬元）云云。雖原告提
    出「東京書坊」之停業營業稅繳納證明收據及營業銷轉帳繳
    納證明等資料（附於第96年度附民字第65號卷第4-7 頁），
    然上開資料僅可證明原告經營之「東京書坊」於95年12月間
    申請停業，及「東京書坊」每季之營收約為183,429 元，又
    原告提出之診斷證明書僅能證明伊因被告乙○○之行為而受
    有精神方面疾病，詳如後述，亦即依原告提出之診斷證書尚
    無法證明原告有因上開精神疾病，導致被告已無法繼續營業
    ，而須結束營業之情，是原告主張其無法營業及結束營業所
    生之損害，自與被告乙○○之恐嚇行為間，欠缺相當因果關
    係，被告乙○○對此損害之發生，並不負賠償之責。
  (3)精神慰藉金部分：
  本件被告乙○○之侵權行為既經認定，自應對原告負損害賠
    償責任。又原告因主張被告乙○○之侵害行為致其受有適應
    障礙合併憂鬱情緒之症狀，亦據原告提出高雄醫學大學附設
    中和紀念醫院（下稱高醫）診斷證明書1 份為證（附於96年
    度附民字第65號卷第8 頁），被告乙○○對於診斷證明書之
    真正並未爭執，且依上開診斷證明書內容記載，原告係於95
    年11月22日赴高醫治療，與被告乙○○恐嚇之行為即95年11
    月9 日時間相近，足認原告受有精神上之疾患，因與被告乙○○之行為有關連，故此，原告精神上受有損害之事實，可
    堪認定。本院審酌原告學歷為高職畢業，原告名下有1 筆不
    動產及汽車1 輛，被告乙○○為高職畢業，名下有汽車1 輛
    等情，經本院依職權查詢之兩造稅務電子閘門財產所得調件
    明細表附卷可參（見本院卷第10-29 頁）。爰審酌兩造教育
    程度、經濟狀況、社會地位、損害程度及其精神受損時間等
    一切情狀，認原告之請求賠償之精神慰撫金100 萬元尚屬過
    高，本院認應以25萬元較為相當。
六、綜上所述，原告本於侵權行為之法律關係，請求被告乙○○
    給付312,790 元，及自訴狀送達之翌日即96年3 月8 日起至
    清償日止，按年息5%計算之利息，為有理由，原告逾此範圍
    之請求則無理由，應予駁回。又本件所命被告乙○○給付部
    份未逾50萬元，爰依職權宣告假執行。另原告其餘假執行之
    聲請，因訴之駁回而失所依附，不應准許，應併駁回之。
七、據上論結，本件原告之訴為一部為有理由，一部為無理由，
    依民事訴訟法第79條、第389條第1項第5款，判決如主文。
中　　華　　民　　國　　96　　年　　11　　月　　28　　日
                  民事第四庭  法　官　   張茹棻
正本係照原本作成。
如不服本判決，應於送達後20日內，向本院提出上訴狀並表明上
訴理由，如於本判決送達前提起上訴者，應於判決送達後10日內
補提上訴理由書（須附繕本）。
中　　華　　民　　國　　96　　年　　11　　月　　28　　日
                              書記官     陳展榮
